【裁判字號】    94,訴,3874
【裁判日期】    950215
【裁判案由】    偽造文書
【裁判全文】
臺灣臺中地方法院刑事判決      九十四年度訴字第三八七四號
公  訴  人  臺灣臺中地方法院檢察署檢察官
被      告  甲○○
                    （另案於臺灣臺中監獄執行中）
上列被告因偽造文書案件，經檢察官提起公訴（九十四年度偵字
第一七三０二號、第一七五三七號），本院合議庭裁定由受命法
官獨任行簡式審判程序，判決如下：
    主  文
甲○○行使偽造私文書，足以生損害於他人，累犯，處有期徒刑
參月，如易科罰金，以參佰元折算壹日；如附表一所示之偽造署
押沒收。又連續偽造署押，足以生損害於公眾及他人，累犯，處
有期徒刑肆月，如易科罰金，以參佰元折算壹日；扣案之變造「
丁○○」機車駕駛執照上之相片壹張及如附表二所示之偽造署押
均沒收。應執行有期徒刑伍月，如易科罰金，以參佰元折算壹日
；扣案之變造「丁○○」機車駕駛執照上之相片壹張及如附表一
、二所示之偽造署押均沒收。
    犯罪事實
一、甲○○曾因詐欺及竊盜罪，經臺灣高等法院臺中分院以民國
    八十九年度上易字第二四八０號判決合併判處應執行有期徒
    刑一年一月確定，經入監執行後，於九十二年十月八日假釋
    中付保護管束出監，並於九十三年二月五日縮刑期滿未經撤
    銷假釋，其未執行之刑，以已執行論。詎甲○○猶不知悔改
    ，復於受前開有期徒刑之執行完畢後五年內：
  (一)於九十四年四月四日晚上某時，在不詳地點，以不明之原因
    ，取得NOKIA牌6230型之行動電話一支（序號為00000000000
    0000號，內裝有己○○申請而得之門號晶片卡一張。該行動
    電話為己○○於同日晚上，在臺中市○區○○路五十五號地
    下室「選手村撞球場」，遭不明人士所竊取；甲○○此部分
    所涉犯行，業經臺灣臺中地方法院檢察署檢察官於本案繫屬
    後，以贓物罪起訴，現分由本院以九十五年度訴字第三二九
    號案件審理中）後，另起將該行動電話持以販售之心，遂基
    於偽造私文書後復持以行使，及意圖為自己不法之所有之犯
    意，於當日晚上九時許，持往位於臺中市○區○○路一０五
    之三號之「旺角電訊行」內，於「旺角電訊行」提供之「中
    古手機回收契約書」上，冒用「林東平」之名義，簽寫「林
    東平」之署名一枚，並於其旁捺上指印一枚，嗣偽造完成該
    紙「中古手機回收契約書」後，即將之交還丙○○，而行使
    之，分別足以生損害於林東平本人及「旺角電訊行」，致使
    「旺角電訊行」不知情之店長丙○○因而陷於錯誤，以為該
    行動電話之來源並無問題，且販售者確為林東平本人，而以
    新臺幣（下同）四千元之代價，向甲○○購得該行動電話，
    因而受有損害。嗣因員警據報後，經由通聯紀錄追查，並比
    對前開「中古手機回收契約書」上所留之指紋，而循線查悉
    上情。
  (二)甲○○另於九十四年八月底、九月初某日，在臺中市南區中
    興大學附近忠明南路車行地下道旁之人行道上，拾獲丁○○
    之皮包一只後，將其內之信用卡、金融卡及機車駕照等物品
    均加以侵占（所涉侵占遺失物犯嫌部分，亦經檢察官另行起
    訴，經本院以該九十五年度訴字第三二九號案件審理中）。
    又其因另犯施用第一級毒品罪，甫經臺灣高等法院臺中分院
    以九十四年度上訴字第七０二號判決判處有期徒刑十月，並
    於同年七月二十一日確定，亟待執行，其因畏懼入監執行，
    乃於侵占後，另起變造丁○○之機車駕照並於其後不特定員
    警臨檢或查緝時持以使用之心，遂分別於：
    1.九十四年九月初某日，經由報紙刊登之廣告，與某年約三
      十餘歲、姓名不詳之男子，約於臺中市區內某處會面，而
      與該名男子共同基於變造丁○○機車駕照之犯意聯絡，由
      甲○○提供丁○○之機車駕照與自己之相片一張，連同現
      金二千元均交予該名男子，再由該名男子於不詳時、地，
      換貼完成甲○○之相片，復約於臺中市區內某處會面，而
      將該「丁○○」之機車駕照交還予甲○○，並向甲○○收
      取三千元之尾款。二人即以此方式，共同變造完成「丁○○」之機車駕照，分別足以生損害於公路監理機關對於機
      車駕照製發與管理之正確性及丁○○本人。甲○○則於其
      後隨身攜帶，以備不特定員警臨檢或查緝時使用。
    2.九十四年九月十五日晚上十時許，甲○○先在臺中市○區
      ○村路○段六五八號之「昕隆通訊行」內，趁負責人盧文
      傑不注意之際，竊得店內之行動電話一支（內裝有門號晶
      片卡一張，為店員陳柏瑞所有）；再於九十四年九月十六
      日晚上九時許，在臺中市○區○○○路上之中山醫院大慶
      分院十二樓三二一五號病床旁，趁周金鳳不注意之際，竊
      取周金鳳所有之皮包一只（上開竊盜之犯行部分，均經本
      院以九十四年度易字第二０六八號判決判處罪刑確定）。
      嗣甲○○於九十四年九月十六日晚上十時許，復至上址「
      昕隆通訊行」內，欲再為竊盜行為時，即為盧文傑發覺報
      警查獲，並自其身上扣得陳柏瑞之行動電話晶片卡一張與
      周金鳳之證件等物。惟甲○○竟基於偽造「丁○○」署押
      之概括犯意，冒名「丁○○」接受警詢及檢察官訊問，而
      連續於附表二編號１至編號７所示之文書，偽簽「丁○○
      」之署名及捺印（於警詢中所為多次偽簽與捺印之行為，
      則應認屬接續犯），分別足以生損害於偵查及偵查輔助機
      關對於犯罪訴追權行使之正確性及丁○○本人，並致使丁○○於本院九十四年度易字第二０六八號案件準備程序中
      ，以被告之身分經傳喚到庭。
    3.九十四年十月十一日晚上七時許，甲○○復至臺中市○區
      ○○路三段一六八號之「上達騰有限公司」內，趁負責人
      不及防備之際，取走店內待售之NOKIA 牌1600型行動電話
      一支，嗣經戊○○及路人賴春曜自後追趕，而合力在東興
      路三段與大墩路口將甲○○逮捕（甲○○所涉此部分犯行
      ，業經檢察官以搶奪罪起訴，現由本院以九十五年度訴字
      第三二九號案件審理中）。惟甲○○於員警據報趕到後，
      竟持該變造之「丁○○」機車駕照向員警提示，而行使之
      ，並承前偽造「丁○○」署押之概括犯意，接續於附表二
      編號８至編號所示之文書上，偽簽「丁○○」之署名及
      捺印，分別足以生損害於偵查輔助機關對於真正犯罪人追
      緝之正確性及丁○○本人。嗣因員警於返回警局後，心有
      懷疑，調取丁○○之口卡片及其他資料以資比對，被告始
      坦承其變造「丁○○」機車駕照與偽造署押之行為。
二、案經臺中市警察局第三分局及第四分局分別報告臺灣臺中地
    方法院檢察署檢察官偵查起訴，本院改由受命法官獨任行簡
    式審判程序。
    理  由
一、上開犯罪事實，業據被告甲○○坦承不諱，核與證人己○○
    、丙○○（旺角電訊行之店長、被害人）、庚○○（自旺角
    電訊行購得己○○失竊行動電話之人）、丁○○（被害人）
    、馬恩德（於九十四年九月十七日對於被告製作警詢筆錄時
    詢問之員警）分別於警詢或檢察官訊問中證、指述之意旨相
    符，復有序號為 000000000000000號之行動電話通聯紀錄與
    持機人（庚○○）資料各一份、旺角電訊行「中古手機回收
    契約書」一紙、內政部警政署九十四年七月二十一日刑紋字
    第0940106309號鑑驗書一份（送鑑「中古手機回收契約書」
    上署名「林東平」之印泥指紋一枚，經核與該局檔存被告左
    拇指之指紋相符）、贓物認領保管單一紙（具領人：己○○
    ；上述文書分別附於臺中市警察局第三分局刑案偵查卷第四
    十頁以下、第二十之一頁、第二十三頁以下及第十六頁）、
    及如附表二所示之文書附卷可稽，並有貼有被告相片之變造
    「丁○○」機車駕照一張扣案可證（附於偵字第一七三０二
    號卷證物袋內），是核被告之自白與事實相符，堪採為認定
    其犯罪事實之證據。本件事證明確，被告犯行堪以認定。
二、核被告甲○○如犯罪事實欄一、(一)部分所為，核係犯刑法第
    二百十六條、第二百十條之行使偽造私文書罪，及刑法第三
    百三十九條第一項之詐欺取財罪。其為偽造私文書而偽造署
    押，偽造私文書後復持以行使，偽造署押之行為為偽造私文
    書之部分行為，偽造私文書之低度行為則應為其後高度之行
    使行為所吸收，均不另論罪。至其所犯上開二罪間，則具有
    方法與目的之牽連關係，為牽連犯，應從一重之行使偽造私
    文書罪處斷。而其如犯罪事實欄一、(二)部分所載之犯行，則
    核係犯刑法第二百十六條、第二百十二條之行使變造機車駕
    照罪，及刑法第二百十七條第一項之偽造署押罪。其與姓名
    年籍不詳成年男子共同變造「丁○○」機車駕照之低度行為
    ，應為其後單獨行使之高度行為所吸收，不另論罪。其先後
    多次所為偽造署押之犯行，則時間緊接、方法相同，又係觸
    犯構成要件相同之罪名，顯係基於概括犯意為之，應依連續
    犯之規定論以一罪，並依法加重其刑（其於各次警詢中數次
    以偽造署押之行為，則應認屬接續犯）。至其所犯上開行使
    變造機車駕照與連續偽造署押二罪間，亦具有方法與目的之
    牽連關係，應論以牽連犯，並從一重之連續偽造署押罪處斷
    。而其行使偽造私文書罪與連續偽造署押罪二罪間，則犯意
    各別、行為不同，應予分論併罰。末查，被告曾因詐欺及竊
    盜罪，經臺灣高等法院臺中分院以八十九年度上易字第二四
    八０號判決合併判處應執行有期徒刑一年一月確定，經入監
    執行後，於九十二年十月八日假釋中付保護管束出監，並於
    九十三年二月五日縮刑期滿未經撤銷假釋，其未執行之刑，
    以已執行論等情，業有其臺灣高等法院被告前案紀錄表在卷
    可稽，其於受有期徒刑之執行完畢後五年內，再犯本件有期
    徒刑以上之罪，為累犯，應依法分別加重或遞加重其刑。爰
    審酌被告犯罪之動機、目的、手段、詐得之財物金額、行為
    所致之危害，犯後已坦承犯行，惟尚未與被害人丙○○或丁○○和解，且素行欠佳等一切情狀，予以分別量處如主文所
    示之刑，並諭知易科罰金之折算標準，並定其應執行之刑，
    以示懲儆。至如附表一、二所示之偽造署押，均應依刑法第
    二百十九條之規定宣告沒收；另扣案之變造「丁○○」機車
    駕照上之被告相片一張，為被告所有供其犯罪所用之物，業
    據其供承在卷，自應依刑法第三十八條第一項第二款之規定
    宣告沒收。
據上論斷，應依刑事訴訟法第二百七十三條之一第一項、第二百
九十九條第一項前段，刑法第二百十六條、第二百十條、第三百
三十九條第一項、第二百十二條、第五十六條、第二百十七條第
一項、第五十五條、第四十七條、第四十一條第一項前段、第五
十一條第五款、第二百十九條、第三十八條第一項第二款，罰金
罰鍰提高標準條例第一條前段、第二條，判決如主文。
本案經檢察官乙○到庭執行職務。
中    華    民    國  九十五  年    二    月    十五  日
                  臺灣臺中地方法院刑事第六庭
                          法  官  鄧  敏  雄
上正本證明與原本無異
如不服本判決，應於送達後十日內向本院提出上訴狀（須附繕本
），上訴於臺灣高等法院臺中分院。
                          書記官  黃  士  益
中    華    民    國    95    年    2     月    15    日
附錄本案論罪科刑參考法條全文：
中華民國刑法第二百十條
偽造、變造私文書，足以生損害於公眾或他人者，處五年以下有
期徒刑。
中華民國刑法第二百十二條
偽造、變造護照、旅券、免許證、特許證及關於品行、能力服務
或其他相類之證書、介紹書，足以生損害於公眾或他人者，處一
年以下有期徒刑、拘役或三百元以下罰金。
中華民國刑法第二百十六條
行使第二百十條至第二百十五條之文書者，依偽造、變造文書或
登載不實事項或使登載不實事項之規定處斷。
中華民國刑法第二百十七條第一項
偽造印章、印文或署押，足以生損害於公眾或他人者，處三年以
下有期徒刑。
中華民國刑法第三百三十九條第一項
意圖為自己或第三人不法之所有，以詐術使人將本人或第三人之
物交付者，處五年以下有期徒刑、拘役或科或併科一千元以下罰
金。
附表一：應沒收之偽造「林東平」署押
┌──┬───────────────┬─────┬─────────┐
│編號│  附    著    之    文    書  │ 型    式 │  備          註  │
├──┼───────────────┼─────┼─────────┤
│ １ │旺角電訊行「中古手機回收契約書│簽名及捺印│契約書原本附於臺中│
│    │」                            │          │市警察局第三分局刑│
│    │                              │          │案偵查卷第二十之一│
│    │                              │          │頁。              │
└──┴───────────────┴─────┴─────────┘
附表二：應沒收之偽造「丁○○」署押
┌──┬───────────────┬─────┬─────────┐
│編號│ 附    著    之    文    書   │型     式 │  備          註  │
├──┼───────────────┼─────┼─────────┤
│ １ │臺中市警察局第一分局9.16.逮捕│簽名及捺印│                  │
│    │通知書（被逮捕人：「丁○○」）│          │                  │
├──┼───────────────┼─────┼─────────┤
│ ２ │臺中市警察局第一分局9.16.逮捕│同上      │                  │
│    │通知書（無需通知得為「丁○○」│          │                  │
│    │輔佐之人）                    │          │                  │
├──┼───────────────┼─────┼─────────┤
│ ３ │臺中市警察局第一分局9.16.扣押│同上      │                  │
│    │筆錄（受搜索人：「丁○○」）  │          │                  │
├──┼───────────────┼─────┼─────────┤
│ ４ │臺中市警察局第一分局9.16.扣押│同上      │                  │
│    │物品目錄表（持有人：「丁○○」│          │                  │
│    │）                            │          │                  │
├──┼───────────────┼─────┼─────────┤
│ ５ │臺中市警察局第一分局民權派出所│同上      │筆錄時間：00：45- │
│    │9.17.警詢筆錄第一份（受詢問人│          │          00：50  │
│    │：「丁○○」）                │          │                  │
├──┼───────────────┼─────┼─────────┤
│ ６ │臺中市警察局第一分局民權派出所│同上      │筆錄時間：06：56- │
│    │9.17.警詢筆錄第二份（受詢問人│          │          07：18  │
│    │：「丁○○」）                │          │                  │
├──┼───────────────┼─────┼─────────┤
│ ７ │臺灣臺中地方法院檢察署9.17.內│簽名      │                  │
│    │勤檢察官訊問筆錄（受訊問人：「│          │                  │
│    │丁○○」）                    │          │                  │
├──┼───────────────┼─────┼─────────┤
│ ８ │臺中市警察局第四分局10.11.現場│簽名及捺印│                  │
│    │權利告知書（受告知人：「丁○○│          │                  │
│    │」）                          │          │                  │
├──┼───────────────┼─────┼─────────┤
│ ９ │臺中市警察局第四分局10.11.同意│同上      │                  │
│    │搜索切結書（具結人：「丁○○」│          │                  │
│    │）                            │          │                  │
├──┼───────────────┼─────┼─────────┤
│ １０ │臺中市警察局第四分局10.11.搜索│同上      │                  │
│    │扣押筆錄（受搜索人：「丁○○」│          │                  │
│    │）                            │          │                  │
├──┼───────────────┼─────┼─────────┤
│  │臺中市警察局第四分局10.11.扣押│同上      │                  │
│    │物品目錄表（持有人：「丁○○」│          │                  │
│    │）                            │          │                  │
└──┴───────────────┴─────┴─────────┘


司法院資訊處製作；財團法人民間司法改革基金會備份。
